---
title: "Rédaction d'article : Pratique"
author: "Eric Marcon"
date: "10 janvier 2018"
output:
  ioslides_presentation:
    logo: EcoFoG2017.png
  beamer_presentation:
    df_print: kable
    includes:
      in_header: EcoFoGBeamer.tex
    keep_tex: yes
    slide_level: 2
---
```{r setup, include=FALSE}
knitr::opts_chunk$set(echo = FALSE)
```


# Objectifs

## Motivation

Efficacité :

- Consacrer son temps à la rédaction, pas à la mise en forme ;

- Rester concentré sur le fond, sans être perturbé par la technique.

Portabilité :

- Chaque revue a son format: ne pas perdre de temps à reformater en cas de soumission multiple.


## Motivation

Collaboration :

- Travailler efficacement à plusieurs.

Reproductibilité :

- Permettre la vérification des résultats ;

- Automatiser la chaîne de traitement des données pour refaire toutes les analyses si une donnée change.


## Solutions

Séparer le fond de la forme :

- Le contenu doit être aussi séparé que possible de sa mise en forme.

Tout automatiser :

- intégrer sous la forme d'un projet les données, les calculs, le texte rédigé et la mise en forme ;

- des données à l'article, en un clic.


## Outils de rédaction

- Word :

    - Facile à utiliser ;
    
    - Format demandé par beaucoup de revues ;
    
    - Ne sépare pas bien fond et forme, ne permet pas l'automatisation des traitements ;
    
    - Collaboration en ligne avec Office 365.
    
- Google Docs :

    - Similaire à Word, mais pas Word ;
    
    - Bibliographie automatisable mais pas avec les outils standard ;
    
    - Leader de la collaboration en ligne.

    
## Outils de rédaction

- LaTeX :

    - Nécessite un apprentissage ;
    
    - Bonne séparation du fond et de la forme ;
    
    - Automatisation complète possible avec knitR ;
    
    - Collaboration en ligne avec Overleaf (mais l'automatisation est perdue).

- Markdown :

    - Très simple à apprendre ;
    
    - Excellente séparation du fond et de la forme ;
    
    - Automatisation simple, idéal pour la reproductibilité ;
    
    - Collaboration plus complexe, avec git.
    
    

# Mise en oeuvre

## Utilisation de Markdown

R, Rstudio et knitR.

Package EcoFoG : modèles de présentation, d'article et d'ouvrage.

```{r install, eval=FALSE}
devtools::install_git("EcoFoG/EcoFoG")
```

Utilisable pour une thèse...

Voir la [Documentation](http://rmarkdown.rstudio.com/lesson-1.html)


## Principe

Un projet R contient tout :

- Modèle de document ;

- Fichiers nécessaire à la mise en forme (styles de texte, de bibliographie, ...) ;

- Données ;

- Code R pour produire les résultats, y compris les figures ;

- Figures additionnelles.


Ce n'est pas un package :

- Un package a une organisation formelle inutile pour un article ;

- Un package peut se justifier pour une thèse si les méthodes aboutissent à un package publié.


## Création du projet

Utiliser l'assistant _Nouveau Fichier /R Markdown... /A partir d'un modèle / Article EcoFoG_.

Un nouveau dossier est créé. Le transformer en projet R: _Nouveau projet /A partir d'un dossier existant_.

Tricoter pour vérifier le fonctionnement.

Possibilité de tricoter en HTML pour gagner du temps.


## Données

Placer les données dans le projet, dans un format lisible par R (typiquement, CSV).

Lire les données dans le préambule de l'article.


## Calculs et figures

Placer les calculs dans des bouts de code dans la section Matériels et Méthodes.

Utiliser les options des bouts de code :

- `echo` : affichage du code dans l'article (FALSE pour la publication) ;

- `cache` : pour ne pas répéter les calculs à chaque compilation.

Les figures sont produites directement par le code :

- insérer les bouts de code contenant les commandes `plot` dans la section _Résultats_.


## Rédaction

Markdown est un langage très simple.
Sa documentation est disponible sur le site de RStudio[^1].

[^1]: <http://rmarkdown.rstudio.com/articles.html>


Markdown est étendu par Bookdown [^2], qui permet la rédaction de livres et une syntaxe plus efficace pour les articles.
Ce document est réalisé avec Markdown dans RStudio: knitr traite le code Markdown, le passe à Pandoc pour sa transformaton en Latex, enfin MikteX le compile en PDF.

[^2]: <https://bookdown.org/yihui/bookdown/>


## Bibliographie

Utiliser sa bibliographie générale, produite par Mendeley :

- Pas de perte de temps pendant la rédaction ;

- Produire une bibliographie autonome à la fin avec Jabref (_Tools /New Sublibrary based on AUX file_).


Ou utiliser directement une bibliographie spécifique, dans un fichier bib autonome.

Voir la [Documentation](http://rmarkdown.rstudio.com/authoring_bibliographies_and_citations.html).


## Versionnement

Utiliser _git_, le système majoritaire actuellement.

- Installer le moteur _git_ ;

- RStudio gère directement _git_ ;

- Compléter éventuellement par un gestionnaire de bureau pour les autres projets (par exemple, _Tortoise git_).

Passer le projet sous contrôle de version : _Tools /Version Control /Project Setup..._, sélectionner _Git_.


## Versionnement

L'unité de modification est la ligne (pas le fichier) :

- Chaque phrase doit être terminée par un retour à la ligne ;

- les paragraphes sont séparés par un saut de ligne.

Chaque séance de travail se termine par une livraison : _Commit_.


## Collaboration

Utiliser Github pour un projet public, BitBucket pour un projet privé :

- Ouvrir un compte sur chaque plate-forme ;

- Créer un dépôt pour le projet sur la  plate-forme appropriée ;

- Donner les droits d'écrire sur le dépôt aux collaborateurs (qui doivent avoir un compte sur la même plate-forme) ;

- Copier l'adresse du dépôt, de la forme (exemple sur GitHub) https://github.com/MonCompte/MonDepot.git.


## Collaboration

Publier le projet :

- Ouvrir un Terminal dans RStudio ;

- Exécuter:

```
git remote add origin 
    https://github.com/MonCompte/MonDepot.git
git push -u origin master
```

Après chaque livraison, pousser les modifications sur GitHub ou BitBucket.

Avant chaque séance de travail, tirer les modification des collaborateurs.


## Production

Tricoter l'article au format PDF.

Publier le PDF sur un dépôt de preprint comme Hal.


## Publication

Revues fournissant un modèle \LaTeX :

- Utiliser le fichier _.tex_ intermédiaire produit par RMarkdown, copier son contenu dans le modèle fourni.

Revues exigeant un format Word :

- Tricoter au format Word, finaliser le document.