---
title: 'Rédaction d''article: TP'
author: "Eric Marcon"
date: "10 janvier 2018"
output:
  html_document: default
  pdf_document: default
---

```{r setup, include=FALSE}
knitr::opts_chunk$set(echo = TRUE, tidy = TRUE)
```

## Objectif

Ecrire un très court article dont le résultat est la comparaison de la diversité neutre des forêts de BCI et de Paracou. On s'intéresse aux arbres seulement.

### Hypothèse

Paracou est plus divers de BCI.

### Contexte

Les données de BCI sont très utilisées dans les études du fonctionnement de la forêt tropicale. 
La forêt de BCI est pourtant assez pauvre et a été perturbée.
D'autres forêts expérimentales similaires sont disponibles, avec une biodiversité plus grande.

### Matériel

L'inventaire de BCI se trouve dans le package _vegan_ :

```{r BCI}
library("vegan")
data(BCI)
# 1 ligne par parcelle, 1 colonne par espèce
dim(BCI)
```

L'inventaire de deux hectares de Paracou, parcelles 6 et 18, se trouve dans le package _entropart_ :
```{r Paracou}
library("entropart")
data(Paracou618)
# Le nombre d'individu par espèce est dans le vecteur $Ns de la MetaCommunity Paracou618.MC
head(Paracou618.MC$Ns)
```

### Méthodes

Comparer la diversité des deux forêts de deux manières :

- Comparaison des deux deux profils de diversité asymptotiques ;

- Comparaison des valeurs de diversité à q=0, 1 et 2, raréfiés au même taux de couverture.

Les outils nécessaires sont :

- La fonction `Diversity()` de _entropart_ pour calculer un nombre de Hill ;

- La fonction `CommunityProfile()` pour produire un profil en appliquant `Diversity()` à plusieurs ordres de diversité (par défaut, de 0 à 2 par pas de 0.1) ;

- La fonction `CEnvelope()` pour ajouter un profil de diversité à un graphique existant ;

- La fonction `Coverage()` pour calculer le taux de couverture d'un échantillon ;

- La fonction `estimateD()` du package _iNext_.

Exemple d'utilisation de `estimateD()` pour raréfier l'inventaire de Paracou au taux de couverture de 80% :

```{r}
library("iNEXT")
# as.numeric supprime les noms du vecteur des abondances, sinon estimateD prend les espèces pour des parcelles
estimateD(as.numeric(Paracou618.MC$Ns), base="coverage", level=0.8)
```

Il n'y a pas d'outil simple disponible pour raréfier la diversité aux ordres non entiers.


## Consignes

Ecrire l'article entièrement. 
Chaque section sera réduite au strict minimum, dans l'objectif de ne pas dépasser deux ou trois pages.

Utiliser les outils appris :

- Bibliographie (réduite à moins de 15 références, dont 4 pour R et ses packages) partagée sous Mendeley dans un groupe ;

- Rédaction en RMarkdown avec le modèle d'article EcoFoG ;

- Projet R reproductible, contenant les données, le texte, la biblio. L'article devra pouvoir être produit en un clic sur le bouton _Knit_.

- Projet sous contrôle de source avec git, publié sur _Github_.


Appliquer les principes appris dans la partie théorique.